臺灣高等法院高雄分院刑事裁定        100年度毒抗字第108號
抗  告  人
即  被  告  莊萬吉
上列抗告人因違反毒品危害防制條例聲請觀察勒戒案件，不服臺
灣高雄地方法院中華民國100 年8 月12日裁定（100 年度毒聲字
第851 號），提起抗告，本院裁定如下：
    主  文
抗告駁回。
    理  由
一、抗告意旨略以：抗告人家中尚有生病的年邁雙親需要被告親
    自服侍照顧，否則父母無法自己料理生活起居，基於父母親
    的種種大小事務，均需依賴被告照顧，因此被告實在無法離
    開年老體弱的父母去服刑，而放任父母在家自生自滅，實在
    有違為人子的孝道，況且被告還未為警查獲之前不久，已自
    動自發自費到醫院接受美沙冬替代療法，雖然尚未戒斷毒癮
    ，但已深感自己罪孽深重，祈求能法外施恩，給被告一次自
    新機會，准被告繼續到醫院服用美沙冬替代療法，被告一定
    會從此斷絕毒癮，堅決向毒品說「不」，爰依法提起抗告云
    云。
二、原審以：(一)聲請意旨除另補充查獲經過為「嗣於同年月8 日
    下午6 時50分許，為警於上開處所執行搜索而查獲，經得其
    同意採集尿液送驗，結果呈可待因、嗎啡及安非他命、甲基
    安非他命陽性反應」外，如附件聲請書所載。(二)按犯毒品危
    害防制條例第10條之罪者，檢察官應聲請法院裁定，或少年
    法院（地方法院少年法庭）應先裁定，令被告或少年入勒戒
    處所觀察、勒戒，其期間不得逾2 月，又依前項規定為觀察
    、勒戒或強制戒治執行完畢釋放後，5 年後再犯第10條之罪
    者，適用第20條第1 、2 項之規定，毒品危害防制條例第20
    條第1 項、第3 項分別定有明文。(三)經查，聲請書所載事實
    業據被告莊萬吉於偵訊中坦承不諱，此外，被告於民國100
    年3 月8 日下午6 時50分許為警查獲後採集之尿液，經送高
    雄市立凱旋醫院檢驗結果，分別呈可待因、嗎啡陽性反應及
    安非他命、甲基安非他命陽性反應等事實，有該醫院100 年
    4 月28日濫用藥物尿液檢驗報告及高雄市政府警察局三民二
    分局偵辦毒品案件嫌疑人尿液採證代碼表（編號：H-082 ）
    各1 紙在卷可按，足認被告確有施用第一級毒品海洛因及第
    二級毒品甲基安非他命無訛，是聲請意旨所載上情與事實相
    符，而被告前於93年間因施用毒品案件，經送觀察勒戒、強
    制戒治後，於94年10月11日停止戒治執行完畢，5 年後再犯
    本件施用毒品犯行，揆諸前開意旨，本件聲請於法有據，應
    予准許。爰依毒品危害防制條例第20條第1 項、第3 項，裁
    定被告莊萬吉令入勒戒處所觀察、勒戒，其期間不得逾2 月
    等情。
三、本院按犯毒品危害防制條例第10條之罪者，檢察官應聲請法
    院裁定，令被告入勒戒處所觀察、勒戒，其期間不得逾2 月
    ，同條例第20條第1 項定有明文，此為強制規定，無從以任
    何理由免除。查本件被告莊萬吉基於施用第一級毒品海洛因
    及第二級毒品甲基安非他命之犯意，於民國100 年3 月6 日
    下午3 時許，在高雄市○○區○○路23號友人陳嘉齊租屋處
    內，分別以針筒注射方式施用第一級毒品海洛因，及以燒烤
    方式施用第二級毒品甲基安非他命各1 次之事實，業據被告
    莊萬吉於偵訊中坦承不諱，此外，被告於民國100 年3 月8
    日下午6 時50分許為警查獲後採集之尿液，經送高雄市立凱
    旋醫院檢驗結果，分別呈可待因、嗎啡陽性反應及安非他命
    、甲基安非他命陽性反應等事實，有該醫院100 年4 月28日
    濫用藥物尿液檢驗報告及高雄市政府警察局三民二分局偵辦
    毒品案件嫌疑人尿液採證代碼表（編號：H-082 ）各1 紙在
    卷可按，足認被告確有施用第一級毒品海洛因及第二級毒品
    甲基安非他命無訛。原審因而裁定被告莊萬吉令入勒戒處所
    觀察、勒戒，其期間不得逾2 月，並無不合。被告所稱：「
    案發前即已接受美沙冬替代療法，家中尚有生病的年邁雙親
    需要被告親自服侍照顧，否則父母無法自己料理生活起居」
    云云，均為被告家中之私事，不影響被告應送勒戒處所觀察
    、勒戒之認定。法院亦無權限准許被告以美沙冬替代療法代
    替觀察、勒戒之執行，本件抗告，並無理由，應予駁回。
據上論結，應依刑事訴訟法第412 條，裁定如主文。
中    華    民    國  100     年    9     月    15    日
                刑事第五庭    審判長法  官  曾永宗
                                    法  官  鍾宗霖
                                    法  官  任森銓
以上正本證明與原本無異。
不得再抗告。
中    華    民    國   100    年    9     月    15    日
                                    書記官  呂素珍